臺灣高等法院民事裁定　　　　　　　　　96年度抗字第1348號
　　抗　告　人　台北市稅捐稽徵處中南分處
　　法定代理人　甲○○
上列抗告人因與乙○○等間聲明異議事件，對於中華民國96年7
月18日臺灣臺北地方法院95年度執字第41424號裁定提起抗告，
本院裁定如下：
    主  文
原裁定廢棄。
    理  由
一、抗告人主張：其於接獲原法院95年度執字第41424號拍賣抵
    押物強制執行事件不動產權利移轉證書通知時，即提供債務
    人即相對人乙○○自發給權利移轉證書之日前應繳納之土地
    增值稅及欠款之地價稅、房屋稅請原法院依稅捐稽徵法第6
    條規定，代為扣繳並參與分配。其中96年房屋稅法定開徵日
    為民國96年5月1日，所屬期間為95年7月1日至96年6月30日
    ，因上開權利移轉證書發給日為96年5月25日，未逾年度終
    期，其乃依台北市房屋稅徵收自治條例第10條及稅捐稽徵法
    第16條、第18條第4項規定，就權利移轉證書發給日前應納
    96年度房屋稅（所屬期間為95年7月1日至96年5月24日）另
    行發單開徵，並訂定繳納期間為96年7月10日至同年8月9日
    。雖行政執行法第11條第1項規定，經主管機關移送行政執
    行處執行之公法上金錢債權，須以逾期不履為要件，然本件
    房屋稅為依稅捐稽徵法第6條規定，與土地增值稅同列為優
    先債權，復依強制執行法第34條第2項之規定，而行聲明參
    與分配，自不受行政執行法需逾期不履行之規定限制。詎原
    裁定以上開房屋稅並未逾期為由，不許列入優先分配，自有
    未合等語。
二、按強制執行法第34條之1固規定，政府機關依法令或本於法
    令之處分，對義務人有公法上金錢債權，依行政執行法得移
    送執行者，得檢具證明文件，聲明參與分配。然經法院或行
    政執行署執行拍賣或交債權人承受之土地，執行法院或行政
    執行署應於拍定或承受五日內，將拍定或承受價額通知當地
    主管機關，依法核課房屋稅，並由執行法院或行政執行署代
    為扣繳，稅捐稽徵法第6條第3項已有特別規定，自應優先適
    用。本件抗告人依上開稅捐稽徵法規定核課房屋，通知執行
    法院依職權代為扣繳，並不適用強制執行法上參與分配之規
    定（最高法院78年度台上字第712號判決參照），原裁定認
    抗告人函請代扣房屋稅為聲請參與分配，並認不符合強制執
    行法第34條之1之要件，予以駁回，所論已有未洽。何況台
    北市政府依房屋稅條例第24條規定所制定之臺北市房屋稅徵
    收自治條例第10條、第12條亦規定，房屋稅除另有規定外，
    每年徵收１次，徵收期間為一個月，其開徵日期由市政府以
    命令定之，稽徵機關據以辦理公告，房屋移轉當期前業主應
    負擔而尚未開徵之稅額，應即予開徵。本件原法院拍定之房
    屋，業經原法院於96年5月25日發權利移轉證書，依前開臺
    北市房屋稅徵收自治條例第10條規定，應以原法院發權利移
    轉證書之日，為房屋稅開徵之日，則抗告人函請原法院代為
    扣繳96年度移轉前之房屋稅（即95年7月1日起至96年5月24
    日止之房屋稅），似非無據，原裁定駁回抗告人之請求，仍
    有研求餘地。抗告意旨指摘原裁定不當，求予廢棄，為有理
    由，應由本院將原裁定廢棄，由原法院另為妥適之處理。
三、據上論結，本件抗告為有理由。爰裁定如主文。
中　　華　　民　　國　　96　　年　　8　　月　　 31  　日
                    民事第九庭
                        審判長法  官    黃熙嫣
                              法  官    陳玉完
                              法  官    呂太郎
正本係照原本作成。
不得再抗告。
中　　華　　民　　國　　96　　年　　9 　　月　　3 　　日
　　　　　　　　　　　　　　　書記官    黃千鶴
